臺灣臺中地方法院民事判決
110年度訴字第2566號
原      告  王美屏  
訴訟代理人  李玲瑩律師
被      告  胡薰云（即何文海之承受訴訟人）

            余捷  （即何文海之承受訴訟人）

            余錚  （即何文海之承受訴訟人）

上列被告因本院109年度訴字第3025號殺人未遂等案件，原告提
起刑事附帶民事訴訟請求損害賠償，經本院刑事庭移送前來（11
0年度附民字第215號），本院於民國111年6月23日言詞辯論終結
，判決如下：
    主 　　 文
一、被告應於繼承被繼承人何文海遺產範圍內連帶給付原告新臺
    幣25萬8510元，及自民國110年3月9日起至清償日止，按週
    年利率百分之5計算之利息。
二、原告其餘之訴駁回。
三、本判決第1項得假執行。
四、原告其餘假執行之聲請駁回。
    事實及理由
壹、程序方面：
一、按當事人死亡者，訴訟程序在有繼承人、遺產管理人或其他
    依法令應續行訴訟之人承受其訴訟以前當然停止；第168條
    至172條及前條所定之承受訴訟人，於得為承受者，應即為
    承受之聲明，他造當事人，亦得聲明承受訴訟，民事訴訟法
    第168條、第175條分別定有明文。何文海於訴訟進行中死亡
    ，其繼承人為胡薰云、余捷、余錚，原告具狀聲明由胡薰云
    、余捷、余錚承受訴訟為承受訴訟之聲明（見本院卷第107
    至113頁），核與前揭規定相符，應予准許。
二、次按訴狀送達後，原告不得將原訴變更或追加他訴。但擴張
    或減縮應受判決事項之聲明者，不在此限，民事訴訟法第25
    5條第1項第3款定有明文。查本件原告起訴時聲明為：㈠何文
    海應給付原告新臺幣（下同）101萬5470元，及自刑事附帶
    民事起訴狀繕本送達之翌日起至清償日止，按週年利率百分
    之5計算之利息。㈡願供擔保，請准宣告假執行（見本院110
    年度附民字第215號卷宗【下稱附民卷】第5頁）。嗣訴訟進
    行中，原告最終將上開㈠之聲明請求數額本金變更為100萬85
    10元（見本院卷第63頁）。核原告上開所為訴之變更，與首
    揭規定相符，應予准許。
三、本件被告胡薰云、余捷、余錚經合法通知，均未於言詞辯論
    期日到場，核無民事訴訟法第386條所列各款情形，爰依原
    告之聲請，由其一造辯論而為判決。
貳、實體方面：
一、原告主張：被繼承人何文海於民國109年7月20日中午12時30
    分許，在臺中市北區太平路與五順街口，因見原告與訴外人
    蘇百祿發生交通事故，酒後上前欲搭話，後竟突然惱羞成怒
    ，竟基於傷害之犯意，當場以拳腳毆打原告頭部，復用力拉
    扯原告頭髮，將原告重摔在地後，持酒瓶不斷猛擊原告頭部
    ，致原告受有後頭皮撕裂傷約5公分併皮下血腫、右側臉部
    挫傷、背部挫傷疼痛併左肩疼痛、左膝挫傷血腫及雙手挫傷
    等傷害。何文海侵害原告身體、健康權，爰依繼承、侵權行
    為法律關係，請求被告賠償醫療費用8510元、精神慰撫金10
    0萬元，合計100萬8510元。並聲明：如程序方面變更後之聲
    明。
二、被告經合法通知，未於言詞辯論期日到場，亦未提出書狀作
    任何聲明或陳述。
三、本院之判斷：
  ㈠原告主張之上開侵權行為事實，業經本院調取本院109年度訴
    字第3025號刑事卷宗審閱無誤，且被告經合法通知未到庭，
    亦未提出書狀作何聲明或陳述，依民事訴訟法第280條第3項
    本文規定，視同自認，後經本院調查結果，原告上開主張，
    堪信為真實。
　㈡茲就原告各項請求金額得否准許，分別審酌如次：
　⒈醫療費用損害：
　  原告主張其遭何文海毆打受傷，因而支出醫療費用共計8510
    元等情，有原告提出中國醫藥大學附設醫院診斷證明書、門
    診醫療收據在卷可證（見附民卷第17至21頁、第23至28頁、
    本院卷第51至52頁），是原告此部分請求自屬有據。
　⒉原告請求之精神慰撫金數額應以25萬元為適當：
  ⑴按不法侵害他人之身體、健康、名譽、自由、信用、隱私、
    貞操，或不法侵害其他人格法益而情節重大者，被害人雖非
    財產上之損害，亦得請求賠償相當之金額，民法第195條第1
    項定有明文。又慰藉金之賠償須以人格權遭遇侵害，使精神
    上受有痛苦為必要，其核給之標準固與財產上損害之計算不
    同，然非不可斟酌雙方身分資力與加害程度，及其他各種情
    形核定相當之數額（最高法院51年度台上字第223號判決意
    旨參照）。
　⑵查本件原告與何文海素不相識，何文海僅因細故而以徒手、
    持玻璃瓶攻擊之方式傷害原告，手段兇狠，致原告案發後需
    至精神醫學部進行後續治療，堪認其精神上受有相當之痛苦
    。本院審酌原告自述其學歷為大學畢業，擔任老師之工作（
    見本院卷第46頁）；而何文海學歷為國中畢業（見臺灣臺中
    地方檢察署109年度偵字第23194號卷第53頁），已死亡，及
    本院依職權調閱原告與何文海之稅務電子閘門財產所得調件
    明細表所載所得、財產紀錄（見本院卷證物袋），並衡量身
    分、地位、經濟狀況、本件侵權行為發生原因、何文海為本
    件侵權行為之手段、原告所受傷害及精神上之痛苦等一切情
    狀，認原告請求精神慰撫金之數額以25萬元為適當，原告逾
    此部分之請求，應屬無據。
　⒊綜上，原告得請求何文海給付之損害賠償數額為25萬8510元
    （計算式：250000＋8510＝258510）。　
　㈢按繼承人自繼承開始時，除本法另有規定外，承受被繼承人
    財產上之一切權利、義務。但權利、義務專屬於被繼承人本
    身者，不在此限；繼承人對於被繼承人之債務，以因繼承所
    得遺產為限，負清償責任；又繼承人對於被繼承人之債務，
    以因繼承所得遺產為限，負連帶責任，民法第1148條第1項
    、第2項、第1153條第1項分別定有明文。再限定繼承之繼承
    人，仍應繼承被繼承人之債務全額，僅以因繼承所得之遺產
    為限度，負償還責任，即限定繼承人非無債務，僅其責任有
    限而已。經查，何文海於本件起訴後之110年10月22日死亡
    ，其繼承人為被告，有戶籍謄本、繼承系統表在卷可稽(見
    本院卷第109、111、113頁)。何文海既應就上開傷害行為，
    對原告負損害賠償責任，被告即應於繼承何文海之遺產限度
    內，對何文海所遺之損害賠償債務負清償責任，併予敘明。
四、綜上所述，原告依侵權行為法律關係，請求被告於繼承被繼
    承人何文海遺產範圍內連帶給付其25萬8510元，及自刑事附
    帶民事訴訟起訴狀繕本送達翌日即110年3月9日（見附民卷
    第5頁）起至清償日止，按週年利率百分之5計算之利息，為
    有理由，應予准許。逾此範圍之請求，為無理由，應予駁回
    。
五、原告陳明願供擔保，請准宣告假執行，就原告獲勝訴判決部
    分，因所命給付未逾50萬元，依民事訴訟法第389條第1項第
    5款之規定，應由本院依職權宣告假執行，原告就此部分贅
    為聲請，無另為准駁之必要。至原告其餘假執行之聲請，因
    其訴經駁回而失所依附，應予駁回。
六、本件為附帶民事訴訟，無須繳納裁判費，且兩造於訴訟程序
    中，亦無其他訴訟費用之支出，爰不併為訴訟費用之諭知。
中　　華　　民　　國　　111 　年　　7　　月　　28　　日
                  民事第二庭    法  官     吳怡嫺
正本係照原本作成。
如對本判決上訴，須於判決送達後20日內向本院提出上訴狀。如
委任律師提起上訴者，應一併繳納上訴審裁判費。
中　　華　　民　　國　　111 　年　　7 　　月　　29　　日
                                書記官  林佩倫